臺灣桃園地方法院交通事件裁定　　　　　　　　　 九十三年度交聲字第七七號
　　原處分機關　交通部公路總局新竹區監理所桃園監理站
　　異　議　人
　　即受處分人　甲○○
右列異議人即受處分人因違反道路交通管理處罰條例案件，對交通部公路總局新竹區
監理所桃園監理站於民國九十三年二月二日桃監裁三字第裁五二—Ｄ九Ｂ二四四九六
七號所為裁決聲明異議（原舉發案號：桃園縣警察局舉發違反道路交通管理事件通知
單八九桃警局交字第五二—Ｄ九Ｂ二四四九六七號），本院裁定如左：
    主  文
原處分撤銷。
甲○○機器腳踏車駕駛人，未依規定戴安全帽，處罰鍰新臺幣伍佰元；又機器腳踏車
駕駛人，不服從交通勤務警察之稽查，處罰鍰新臺幣壹仟元，並記違規點數壹點。
    理  由
一、按機器腳踏車駕駛人或附載座人未依規定戴安全帽者，處駕駛人新臺幣五百元罰
    鍰；汽車駕駛人，駕駛汽車有左列情形之一，不服從交通勤務警察或依法令執行
    交通指揮、稽查任務人員之指揮或稽查，而道路交通管理處罰條例各條無處罰之
    規定者，處新臺幣九百元以上一千八百元以下罰鍰，道路交通管理處罰條例第三
    十一條第六項、第六十條第二項第一款定有明文。次按違反第六十條第二項第一
    款者，記違規點數一點，道路交通管理處罰條例第六十三條第一項第一款規定甚
    明。
二、原處分意旨略以：異議人即受處分人甲○○於民國九十年八月五日凌晨五時八分
    許，騎乘車牌號碼：ＢＹＥ—八二五號重型機車，行經桃園縣桃園市○○街時，
    經警員攔停舉發「未戴安全帽」、「拒絕停車接受稽查而逃逸」之違規，並依道
    路交通管理處罰條例第三十一條第六項、第六十條第一項、第六十三條第一項第
    一款規定，裁處罰鍰共計新臺幣六千五百元，記違規點數一點。
三、異議意旨略以：當時伊是在桃園縣桃園市○○街五七號住處樓下等待朋友會合後
    要一起出遊，伊僅是坐在機車上等朋友，並無發動機車，更無騎乘機車未戴安全
    帽之情事云云。
四、經查：
  (一)按交通警員製單舉發違反道路交通管理處罰條例所列之違規事實，本質上為行政
    處分，係公務員基於職務上權力，依法就特定之具體事件所為具公法上效果之單
    方行政行為，基於公務員為公法上行為具有公信力之原則，該行政處分當可被推
    定為真正，其據以依法處分之事實認定亦為正確無誤，此與民事訴訟法第三百五
    十五條第二項規定：「文書依其程式及意旨得認作公文書者，推定其為真正」之
    情形相同，本此公信原則，乃立法者賦予行政機關制定違反道路交通事件統一裁
    罰標準及處理細則，使執勤警員得當機處分（如該細則第二十三條）以達其維護
    交通秩序、安全之行政目的，反之，若謂公務員一切行政行為均需預留證據以證
    其實，則國家行政勢必窒礙難行，據此，刑事訴訟法就犯罪證據有關之規定中，
    與屬行政秩序罰之交通違規裁罰本質不合之部分，自不在準用之列。法院若查無
    證據足資證明員警有捏造事實違法取締之情事，則執勤警員本其維護交通秩序、
    安全職責所為之舉發，自應受到合法、正確之推定。
  (二)查異議人於九十年八月五日凌晨五時八分許，未戴安全帽即騎乘車牌號碼：ＢＹ
    Ｅ—八二五號重型機車，行經桃園縣桃園市○○街時，因發現警員巡邏，異議人
    見狀立即停車，而於警員告知其係未戴安全帽騎乘機車，並欲開單舉發之際，異
    議人因認無違規情事而不服稽查，即往桃園縣桃園市○○街五七號大樓方向走去
    ，警員乃依據異議人所遺留機車車號查出異議人姓名、年籍等資料以逕行舉發方
    式填製舉發單之事實，已據證人即舉發本件違規之警員高智永到庭結證稱：「（
    本案是否你取締？當時情況？）是，當時我巡邏到中洲街街上，我發現有一位未
    戴安全帽的騎士正在騎乘摩托車，我確定是異議人的車子，因為她發現我在巡邏
    ，所以她騎不到五公尺就停下來，至於是否當庭的異議人，因時間久了我不確定
    ，但我確定是這輛取締的車子沒錯，我後來有呼喊她，但是異議人就急速往樓上
    去不理我，我就記下車號逕行舉發。」、「（當天有無與異議人講話？）印象中
    我有告訴她你沒有戴安全帽，我要舉發你，異議人不理就把大門關起來上樓去。
    」、「（當時是否確實有看到異議人未戴安全帽騎乘機車正在行駛？）是的，當
    時確實只有異議人一部車子。」等語明確（見本院九十三年四月七日訊問筆錄）
    ，且證人高智永與異議人素昧平生，並無怨隙，係依法執行勤務之公務員，當無
    設詞誣陷致己身負偽證重罪之必要，其以具結擔保其供述之真實性並在負擔偽證
    罪之心理處罰狀態下結證，其證言自堪採信。
  (三)雖異議人辯稱伊當時僅是坐在機車上等朋友來，並無發動機車，更無騎乘機車之
    情事，並舉證人陳王有為證。然查：證人陳王有雖附和異議人稱：五日凌晨與異
    議人相約要去谷關玩，伊騎乘機車到異議人家附近時，就看到異議在和警察說話
    ，不一會兒，異議人就跑上樓去，因距離太遠並不清楚在說相什麼，伊就在該處
    等異議人，事後異議人才打電話來告知不要出遊了。另因伊認為警察是好人，故
    當看見異議人與警察在說話時，並未上前詢問原因云云。然依據情理，證人陳王
    有既係依約前來與異議人會合後一同出遊，於預見異議人一人在凌晨五時許，經
    警員盤查而相互交談時，證人陳王有焉有不上前關心、詢問發生何事，以幫忙異
    議人處理之理，反而逕自在一旁觀看，已與常情不合，是證人陳王有所為證稱是
    否屬實，即非無疑，況證人陳王有所述與證人高智永前揭證詞，並不相符。又異
    議人並未就執勤員警之舉發有誤提出其他相關證據以供調查，本院亦查無證據足
    資證明警員有捏造事實違法取締之情事，揆諸前揭說明，執勤警員本其維護交通
    秩序、安全職責所為之舉發，自應受到合法、正確之推定。此外，並有桃園縣警
    察局舉發違反道路交通管理事件通知單一份在卷可稽，足認異議人確有於前述時
    、地未戴安全帽騎乘機車，行經桃園縣桃園市○○街時，於發現警員巡邏後，立
    即停車，嗣因異議人認無違規情事而不服稽查，即往桃園縣桃園市○○街五七號
    大樓方向走去，警員乃依據異議人所遺留機車車號查出異議人姓名、年籍等資料
    以逕行舉發方式填製舉發單之事實，堪予認定。
  (四)綜上所述，異議人所為係違反道路交通管理處罰條例第三十一條第六項、第六十
    條第二項第一款及第六十三條第一項第一款之規定。原處分機關對異議人科處罰
    鍰六千五百元，並計違規點數一點之行政處分，固非無見。惟查：本件異議人係
    停車後，不服警員稽查，逕自徒步離去等情，如前所述，其此部分所為核與道路
    交通管理處罰條例第六十條第一項規定之「汽車駕駛人，駕駛汽車有違反道路交
    通管理處罰條例之行為，經交通勤務警察或依法令執行交通稽查任務人員制止時
    ，不聽制止或拒絕停車接受稽查而逃逸」之要件實屬有間，原處分機關依道路交
    通管理處罰條例第六十條第一項規定裁處異議人罰鍰，並記違規點數，容有未洽
    。異議人提出異議否認違規情事，雖無理由，然原機關裁罰既有上述可議之處，
    自應由本院將原處分撤銷，並依道路交通管理處罰條例第三十一條第六項、第六
    十條第二項第一款、第六十三條第一項第一款規定，就異議人機器腳踏車駕駛人
    ，未依規定戴安全帽違規行為，處罰鍰新臺幣五百元，另不服從交通勤務警察之
    稽查違規行為，處罰鍰新臺幣一千元，並依同條例第六十三條第一項第一款規定
    記違規點數一點。
五、據上論斷，應依道路交通管理處罰條例第八十七條第二項，道路交通案件處理辦
    法第二十條前段，裁定如主文。
中      華      民國      九十三    年      五    月    三十一   日
                                臺灣桃園地方法院交通法庭
                                      法  官  賴淑美
右正本證明與原本無異。
如不服本裁定，應於送達後五日內，向本院提出抗告狀。
                                      書記官  簡維萍
中      華      民      國      九十三   年    五      月     三十一   日
